【裁判字號】    89,訴,392
【裁判日期】    900718
【裁判案由】    偽造有價證券等
【裁判全文】
臺灣高雄地方法院刑事判決                          八十九年度訴字第三九二號
    公  訴  人  臺灣高雄地方法院檢察署檢察官
    被      告  乙○○
    右  一  人
    選任辯護人  邱文男
右列被告因偽造有價證券等案件，經檢察官提起公訴（八十八年度偵字第一七八六三
號），本院判決如左：
    主  文
乙○○連續意圖供行使之用，而偽造有價證券，處有期徒刑參年貳月。如附表所示之
支票柒拾張、偽造於中國國際商業銀行岡山分行之支票存款開戶申請書暨約定書上之
「丁○○」簽名署押、印文署押各壹枚、偽造於泛亞商業銀行高雄分行之支票存款往
來約定書「丁○○」簽名署押、印文署押各壹枚、偽造於高雄縣政府營利事業統一發
證變更登記申請書上之「丁○○」印文署押壹枚、及偽造之「丁○○」印章壹顆均沒
收。
    事  實
一、乙○○係設在高雄縣鳳山市○○街二六五號之天龍汽車行實際負責人，丁○○為
    該車行會計，民國七十九年間乙○○經丁○○同意，登記丁○○為該汽車行負責
    人，八十一年四月間丁○○離職時多次要求乙○○之夫王瑞豐變更負責人，然乙○○與王瑞豐遲未辦理，八十六年十月間乙○○為以天龍汽車行名義申請支票使
    用，竟未經丁○○同意，以乙○○之身分證影印後，在其上開車行將身分證影印
    本上之身分證號碼、姓名及出生年月日以立可白塗抹，委請不知情之打字行繕打
    上丁○○之身分證號碼、姓名及出生年月日，變造乙○○之身分證影本，再於同
    年十月初某日，在不詳地點，委請不知情之刻印店，偽造丁○○印章一顆，並基
    於概括之犯意，先於八十六年十月六日，持上開偽造之丁○○印章至高雄縣政府
    工商課申請辦理變更負責人印鑑，於營利事業統一發證變更登記申請書填寫資料
    及其上負責人蓋章欄蓋上偽造之丁○○印章之印文後，交予該機關承辦人，足以
    生損害於該機關辦理營利事業登記之正確性，再於同日持上開變造之身分證影本
    及偽造之丁○○印章，至中國國際商業銀行岡山分行，以丁○○名義申請帳號為
    二七－三一四－八支票，在支票存款開戶申請書暨約定書上填寫資料及在負責人
    親自簽名欄偽造丁○○之簽名、留存印鑑欄蓋用上開偽造之丁○○印章之印文後
    ，將該支票存款開戶申請書暨約定書交予中國商業銀行岡山分行經辦人，又於八
    十六年十一月二十四日，持上開變造之身分證影本及偽造之丁○○印章，至泛亞
    商業銀行高雄分行，以丁○○名義申請帳號一三九三－二支票，在支票存款往來
    約定書上填寫資料及在負責人親自簽名欄上偽造丁○○簽名、在立約定書人欄上
    蓋用偽造之丁○○印章之印文後，將該約定書交付予泛亞商業銀行高雄分行經辦
    人，均足以生損害於上開銀行及丁○○。乙○○另意圖供行使之用，基於概括之
    犯意，自八十六年十月六日起至八十七年十月間止，連續在其上址天龍汽車行偽
    造如附表所示之支票共七十張，並在上開支票上發票人簽章欄蓋用上開偽造之丁○○印章之印文後，交付予中租迪和股份有限公司等生意往來對象，亦足以生損
    害於丁○○。嗣因乙○○偽造之上開支票，部分發生退票，泛亞商業銀行於八十
    八年四月間通知丁○○繳回未使用之空白支票，丁○○始知上情。
二、案經高雄市政府警察局三民第一分局報請台灣高雄地方法院檢察署檢察官偵查起
    訴。
    理  由
一、訊據被告乙○○坦承於上述時間地點變造身分證影本，冒用丁○○名義於中國國
    際商業銀行岡山分行之支票存款開戶申請書暨約定書上負責人親自簽名欄偽造丁○○之簽名、留存印鑑欄蓋用上開偽造之丁○○印章之印文，及於泛亞商業銀行
    高雄分行之支票存款往來約定書上親自簽名欄上偽造丁○○簽名、在立約定書人
    欄上蓋用偽造之丁○○印章之印文後，連同變造之身分證交予上開銀行申請支票
    使用，並偽造如附表所示之支票共七十張，於支票上發票人簽章欄蓋用上開偽造
    之丁○○印章之印文後，交付予生意往來之對象等情（被告供稱除交付予中租迪
    和股份有限公司之支票係一次簽發多張交付外，其餘大多為票期一個月，是被告
    最後簽發之支票，應為付款人為泛亞商業銀行高雄分行編號一之支票，而發票日
    期為八十七年十月間），惟否認偽造丁○○之印章，並稱已忘記有無於上述時間
    申請變更負責人印鑑云云。然查，右揭事實除據被告供述上情在卷外，復經告訴
    人丁○○指訴綦詳，又經證人甲○○（即中國國際商業銀行岡山分行職員）、戊○○（即泛亞商業銀行高雄分行職員）到庭證述係被告前往申請支票使用等語在
    卷，並有中國國際商業銀行岡山分行檢送之退票理由單十四張、客戶資料查詢明
    細表十八張、已兌現之支票影本三十四張、歷史檔明細表四張，泛亞商業銀行高
    雄分行檢送之已兌現支票十二張、退票理由單十一張、支票存款分戶明細帳十二
    張，中租迪和股份有限公司檢送之支票及退票理由單二十五張，中國國際商業銀
    行岡山分行之支票存款開戶申請書暨約定書、泛亞商業銀行高雄分行之支票存款
    往來約定書、變造之上開身分證影本及營利事業統一發證變更登記申請書各一份
    附卷可稽。而告訴人丁○○指稱上開文書及支票上之「丁○○」印文並非伊所有
    印章之印文，並提出其印章且蓋於本院九十年七月四日審判筆錄上為證，經比對
    該印文與被告偽造於上開文書及支票上之印文，確有明顯不同，再佐以被告於八
    十六年十月六日向高雄縣政府工商課申請變更天龍汽車行負責人印鑑後，隨向中
    國國際商業銀行岡山分行及泛亞商業銀行高雄分行申請支票使用，並偽造印文於
    申領之支票上，足見上開文書及支票上「丁○○」印文之印章係被告偽造甚為明
    確，被告前揭所辯及否認偽造「丁○○」印章，要屬避就之詞，無足採取，罪證
    明確，被告犯行堪以認定。
二、核被告所為均係犯刑法第二百十六條、第二百十二條、第二百十條、第二百零一
    條第一項之罪。被告變造身分證後進而行使，變造之低度行為應為行使之高度行
    為吸收，不另論罪；被告偽造印章係偽造私文書及有價證券之階段行為，其偽造
    署押於上開私文書及有價證券，係偽造私文書及有價證券之部分行為，又其偽造
    私文書及有價證券後進而行使，偽造私文書之低度行為應為行使之高度行為所吸
    收，行使有價證券之低度行為應為偽造之高度行為所吸收，應僅論以行使私文書
    及意圖供行使之用而偽造有價證券罪。被告委請不知情之打字行繕打上開資料於
    影印之身分證，及委請不知情之刻印店偽造印章，各係變造身分證及偽造印章之
    間接正犯。被告先後多次行使變造身分證、行使偽造私文書及意圖供行使之用而
    偽造有價證券犯行，均時間緊接，犯罪構成要件相同，顯係基於概括犯意反覆為
    之，應依連續犯之規定，分別論以行使變造身分證、行使偽造私文書及意圖供行
    使之用而偽造有價證券一罪。被告所犯行使變造身分證、行使偽造私文書及意圖
    供行使之用而偽造有價證券罪間，有方法結果之牽連關係，應從一重之意圖供行
    使之用而偽造有價證券罪處斷。爰審酌被告前無犯罪紀錄，有本院被告院內索引
    卡紀錄表、台灣高等法院被告全國前案紀錄表可考，素行尚非不良，其偽造之如
    附表所示之支票，部分業已兌現，部分未兌現之支票並與持票人中租迪和股份有
  限公司達成民事和解，有意減輕對告訴人丁○○之損害，且犯後坦承大部分犯行
    ，態度難謂不佳等一切情狀，量處如主文所示之刑，以資懲儆。如附表所示之偽
    造支票七十張，不問屬於犯人與否，均應依刑法第二百零五條之規定沒收。又偽
    造於中國國際商業銀行岡山分行之支票存款開戶申請書暨約定書上之「丁○○」
    簽名署押、印文署押各一枚；偽造於泛亞商業銀行高雄分行之支票存款往來約定
    書「丁○○」簽名署押、印文署押各一枚；偽造於高雄縣政府營利事業統一發證
    變更登記申請書上之「丁○○」印文署押一枚；又偽造之「丁○○」印章一顆雖
    未扣案，然不能證明業已滅失，不問屬於犯人與否，均應依刑法第二百十九條之
    規定宣告沒收之。另被告變造之上開身分證影本（含變造身分證影本之原本及影
    印後向上開銀行聲請支票之影印本），並未扣案，且非違禁物，為免將來執行困
    難，爰不予宣告沒收。
三、被告上開偽造印章、印文及簽名署押，偽造及行使高雄縣政府營利事業統一發證
    變更登記申請書，另偽造及行使二十張支票（被告共偽造如附表所示之支票七十
    張，惟公訴人起訴被告偽造五十張），雖未據起訴，然該部分與起訴事實或有實
    質上或有連續犯之裁判上一罪關係，為起訴效力所及，本院自應併予審理。
四、公訴意旨又謂被告上開犯行與同案被告丙○○有共犯關係，然被告於本院審理時
    供述上開犯行皆其一人所為，同案被告丙○○並非該車行股東，僅為打雜工，與
    其上開犯行無關，係被告丙○○自己願意頂替其罪，伊乃於警訊時將事情全部推
    卸予丙○○等語，被告丙○○亦於本院審理時供稱伊係為報答被告多年照顧之恩
    ，乃同意扛起全部罪責，同意被告乙○○於警訊中將全部罪責推卸由伊承擔，並
    於偵查中自承上開犯行，實際上伊非該車行股東，亦無變造身分證及至中國國際
    商業銀行岡山分行、泛亞商業銀行高雄申領支票使用等語，證人甲○○（即中國
    國際商業銀行岡山分行職員）、戊○○（即泛亞商業銀行高雄分行職員）復到庭
    證述係被告乙○○一人前往申領支票，未見過被告丙○○等語，告訴人代理人亦
    指陳被告丙○○係企圖頂替被告乙○○，且於他案中被告亦有頂替之情形等語。
    足見被告乙○○於警訊時對於不利共同被告丙○○之自白及被告丙○○於偵查中
    之自白，要與事實不符，又查無其他積極證據足認同案被告丙○○有何上開犯行
    ，自不能遽認同案被告丙○○與被告乙○○就上開犯行有共犯關係，附此說明，
    至於被告丙○○俟通緝到案後另行審理。
據上論斷，應依刑事訴訟法第二百九十九條第一項前段，刑法第五十六條、第二百零
一條第一項、第二百十六條、第二百十二條、第二百十條、第五十五條、第二百零五
條、第二百零十九條，罰金罰鍰提高標準條例第一條前段，判決如主文。
中      華      民      國      九十      年      七      月    十八    日
                                  臺灣高雄地方法院刑事庭
                                      法  官    郭錦茂
右正本證明與原本無異。
如不服本判決，應於判決送達後十日內，向本院提出上訴狀。
                                      書記官    賴佳慧
中    華    民    國      九十      年      七      月      二十三      日
附錄本判決論罪法條：
刑法第二百零一條：
  意圖供行使之用，而偽造、變造公債票、公司股票或其他有價證券者，處三年以上
  十年以下有期徒刑，得併科三千元以下罰金。
  行使偽造、變造之公債票、公司股票或其他有價證券，或意圖供行使之用，而收集
  或交付於人者，處一年以上七年以下有期徒刑，得併科三千元以下罰金。
刑法第二百一十條：
  偽造、變造私文書，足以生損害於公眾或他人者，處五年以下有期徒刑。
刑法第二百一十二條：
  偽造、變造護照、旅券、免許證、特許證及關於品行、能力服務或其他相類之證書
  、介紹書，足以生損害於公眾或他人者，處一年以下有期徒刑、拘役或三百元以下
  罰金。


司法院資訊處製作；財團法人民間司法改革基金會備份。
